臺灣花蓮地方法院刑事判決
110年度交易字第94號
公  訴  人  臺灣花蓮地方檢察署檢察官
被      告  劉天翔



上列被告因過失傷害案件，經檢察官提起公訴（110年度偵字第3
265號），被告於本院準備程序中就被訴事實為有罪之陳述，經
告知簡式審判程序之旨，並聽取當事人之意見後，本院合議庭裁
定由受命法官獨任依簡式審判程序審理，判決如下：
    主  文
劉天翔犯過失傷害罪，處拘役參拾日，如易科罰金，以新臺幣壹
仟元折算壹日。
    犯罪事實
一、劉天翔於民國109年12月9日上午7時46分許，騎乘車牌號碼0
    00-0000號普通重型機車，沿花蓮縣吉安鄉吉安路三段由南
    往北方向行駛，行經同縣市○○路○段○○○○街○○○號誌交岔路口
    ，本應減速慢行，作隨時停車之準備，而依當時無不能注意
    之情事，竟疏未注意及此而貿然直行通過，適陳益元（嗣於
    110年2月13日非因本件交通事故而死亡，後經臺灣花蓮地方
    檢察署檢察官另為不起訴處分）騎乘車牌號碼000-000號普
    通重型機車沿同縣市吉安路三段由北往南行駛，行經上開路
    口時，欲左轉福興一街由西往東行駛，未依規定禮讓直行車
    先行，戴月嫦則沿同縣市吉安路三段由南往北方向於路邊步
    行，陳益元與劉天翔發生碰撞後，陳益元騎乘之車輛再碰撞
    戴月嫦，致戴月嫦受有頭部外傷併左側急性硬腦膜下出血等
    傷害。
二、案經戴月嫦訴由花蓮縣警察局吉安分局報告臺灣花蓮地方檢
    察署檢察官偵查起訴。
    理  由
一、被告劉天翔所犯為死刑、無期徒刑、最輕本刑為三年以上有
    期徒刑之罪或高等法院管轄第一審案件以外之罪，其於準備
    程序中，先就被訴事實為有罪之陳述，經告知簡式審判程序
    之旨，並聽取當事人意見後，本院裁定進行簡式審判程序，
    且依刑事訴訟法第273條之2規定，簡式審判程序之證據調查
    ，不受同法第159條第1項、第161條之2、第161條之3、第16
    3條之1及第164條至第170條規定之限制，先予敘明。
二、認定犯罪事實所憑證據及理由
  ㈠上揭犯罪事實，業經被告於警詢、檢察事務官詢問、本院準
    備程序及審判期日坦承不諱，核與證人即告訴人戴月嫦於警
    詢、檢察事務官詢問之指訴大致相符，並有道路交通事故現
    場圖、調查報告表（一）、（二）、花蓮縣警察局吉安分局
    交通分隊道路交通事故肇事人自首情形紀錄表、花蓮縣警察
    局吉安分局110年8月23日吉警偵字第1100018558號函暨車籍
    及駕照查詢表、交通部公路總局臺北區監理所110年10月4日
    北監花東鑑字第1100237514號函暨所附花東區車輛行車事故
    鑑定會0000000案鑑定意見書、佛教慈濟醫療財團法人花蓮
    慈濟醫院診斷證明書及照片在卷可參，足證被告自白與事實
    相符。
  ㈡按行經設有無號誌之交岔路口，應減速慢行，作隨時停車之
    準備，道路交通安全規則第93條第1項第2款定有明文。查被
    告領有合法汽車駕駛執照，有被告之駕駛執照查詢資料1紙
    可查，對於交通法規應有認識，而依本案事故發生當時並無
    任何不能注意之情事，被告卻疏未注意，於行經無號誌交岔
    路口時，未減速慢行，亦未注意同案被告陳益元騎乘機車至
    此，致而碰撞肇事，並波及告訴人，被告就本案交通事故之
    發生確有過失甚明，交通部公路總局臺北區監理所花東區車
    輛行車事故鑑定會亦同此認定，有上開鑑定意見書1份在卷
    可佐，因上開鑑定意見係鑑定機關本於專業知識及鑑定經驗
    所為之判斷，自可憑信，益徵被告就本案交通事故之發生，
    確有過失甚明，且被告過失行為與告訴人所受傷害之結果間
    具有相當因果關係。
  ㈢綜上，本案事證明確，被告犯行洵堪認定，應依法論科。
三、論罪科刑
  ㈠核被告所為，係犯刑法第284 條前段之過失傷害罪。
  ㈡被告於肇事後留在事故現場，在未被有偵查犯罪職權之機關
    或公務員發覺前，即向前來現場處理之員警坦承其為車禍肇
    事之人而自首犯罪，並接受裁判等情，有花蓮縣警察局吉安
    分局交通分隊道路交通事故肇事人自首情形紀錄表在卷可查
    ，堪認符合自首之規定，爰依刑法第62條前段規定減輕其刑
    。
  ㈢爰以行為人責任為基礎，審酌被告騎乘機車未注意交通安全
    規則，致發生本案交通事故，告訴人並因而受有頭部外傷併
    左側急性硬腦膜下出血等傷害，所為殊值非議；惟念被告犯
    後坦承犯行，且本案非屬故意犯罪行為，其行為自不應過於
    苛責；手段及違反義務程度部分，本案為過失之犯罪態樣，
    被告騎乘機車時未注意行經無號誌路口應減速慢行，致與同
    案被告擦撞而波及在路旁行走之告訴人，而依鑑定結果，被
    告為肇事次因，堪認被告就本案車禍之發生違反注意義務程
    度較同案被告低；告訴人受有頭部外傷併左側急性硬腦膜下
    出血等傷害，因年事已高難以復原，尚須他人看護照料；雙
    方對於和解金額有落差，被告未能與告訴人達成和解；告訴
    人透過民事訴訟代理人表示被告案發後一再拖推，態度惡劣
    ，請從重量刑之意見；被告無前案紀錄之素行狀況，有臺灣
    高等法院被告前案紀錄表可考；參酌被告甫滿20歲（案發時
    為19歲），於本院審理中自陳高職畢業，從事油漆工，月收
    入尚可之家庭生活經濟狀況等一切情狀，量處如主文所示之
    刑，並諭知易科罰金之折算標準。
據上論斷，應依刑事訴訟法第273條之1第1項、第299條第1項前
段，判決如主文。
本案經檢察官張立中提起公訴，檢察官蕭百麟到庭執行職務。
中　　華　　民　　國　　110 　年　　12　　月　　21　　日
　　　　　　　　　刑事第五庭        法　官　邱韻如
以上正本證明與原本無異。
如不服本判決應於收受送達後20日內向本院提出上訴書狀，並應
敘述具體理由。其未敘述上訴理由者，應於上訴期間屆滿後20日
內向本院補提理由書(均須按他造當事人之人數附繕本)「切勿逕
送上級法院」。告訴人或被害人如對於本判決不服者，應具備理
由請求檢察官上訴，其上訴期間之計算係以檢察官收受判決正本
之日期為準。因疫情而遲誤不變期間，得向法院聲請回復原狀。
中　　華　　民　　國　　110 　年　　12　　月　　22　　日
                                書記官  呂姿穎

附錄本案論罪科刑法條：
【刑法第284條】
因過失傷害人者，處一年以下有期徒刑、拘役或十萬元以下罰金
；致重傷者，處三年以下有期徒刑、拘役或三十萬元以下罰金。